臺灣高等法院刑事判決
109年度上易字第2331號
上  訴  人  
即  被  告  王柏翰


選任辯護人  陳亮佑律師
            黃鈺淳律師
上列上訴人即被告因傷害案件，不服臺灣桃園地方法院108年度
審易字第2531號，中華民國109年8月14日第一審判決（起訴案號
：臺灣桃園地方檢察署108年度偵字第6495號），提起上訴，本
院判決如下：
    主  文
上訴駁回。               
    事實及理由
一、本案經本院審理結果，認第一審以被告王柏翰犯修正前刑法
    第277條第1項之傷害罪，累犯，判處有期徒刑10月，核其認
    事用法及量刑均無不當，應予維持，除證據部分應補充「被
    告於本院審理時之自白」外，其餘均引用第一審判決書記載
    之事實、證據及理由（如附件）。
二、被告上訴意旨略以：
　㈠被告王柏翰迭自警詢、偵訊及原審審理期間，對己所涉傷害
    蘇家永、余治緯成傷等犯行，坦承不諱，認罪在卷，更與蘇
    家永達成和解，實際賠償損害，弭咎平損，更欲與告訴人余
    治緯協調賠償事宜，苦於余治緯不願出面，透過友人與其相
    約，亦遭拒絕，方迄至邇今猶未與告訴人余治緯達成和解，
    然被告試圖彌損之誠意，絲毫未減，可徵被告王柏翰犯後態
    度十分良好，減輕對社會所造成之危害，更有效節省司法資
    源甚明。
　㈡本件當初係因蘇家永及余治緯對於飲酒後之消費款項如何分
    擔有意見，而與被告發生口角，並聯手先行毆打被告後，被
    告欲求抵抗，始拿出本件扣案刀械，事件肇發起因並非係因
    被告而起。然被告持刀傷人本有不該，事後亦知所悛悔，悔
    悟至極，遂積極與告訴人2人協調賠償事宜，現因告訴人余
    治緯尚未有和解之想法，遂無法達成和解，原審雖考量被告
    在街頭與告訴人等人發生本件爭執，並認被告未審忖街頭往
    來人眾，然被告並未傷及他人且係因先遭告訴人2人出手毆
    擊，遂予反擊，因未酌手段輕重，而釀成本件憾事，事後亦
    已知悔悟，積極賠損，未達成和解部分，亦非因被告拒絕所
    致，原審猶判處10月有期徒刑，顯然過重。
　㈢祈請鈞院於審理期間排定調解期日，令被告有機會與告訴人
    協調和解事宜，被告定當把握機會與告訴人協調，俾以達成
    「修復式司法」之目的等語。
三、經查：
　㈠原審依調查證據之結果，認定被告於民國108 年1月14日晚間
    7 時30分許，在桃園市○○區○○路000 號前，因酒錢分擔問題
    ，而與其友蘇家永、余治緯發生爭執，竟基於傷害之犯意，
    取出隨身攜帶且為其所有之美工刀1把（未扣案），持之朝
    余治緯之左腹部刺下1 刀，使之受有腹部穿刺傷致大腸穿孔
    、腹內出血及腹部肌肉斷裂之傷害，至此，被告旋即逃離現
    場，所為係犯修正前刑法第277條第1項之傷害罪，累犯，業
    於判決理由中論述綦詳；於量刑時復審酌被告僅因酒錢分擔
    之細故，即對告訴人余治緯暴力相向，惡性已重，又係持美
    工刀行兇，是此手段之震懾、威嚇暨危害性皆高，復係當街
    不忌避熙來攘往之眾多人、車公然逞兇，尤嚴損社會秩序，
    目無法紀之最，莫甚於此，抑且，更致告訴人余治緯成傷至
    重，綜上可見其若此行徑滋生之危害極重，自應從嚴懲處，
    惟念其事後亟欲踐履撫損之責，惜因告訴人余治緯堅拒和解
    以致未成，但秉此亦徵其深具善後弭咎之誠，末其事後且坦
    認犯行無隱，態度尚可等一切情狀，量處有期徒刑10月，所
    為量刑已就刑法第57條規定詳為審酌，尚稱妥適，既未逾越
    法定刑度，亦無濫用自由裁量之權限，並無明顯失當或不合
    比例原則之處。
　㈡按刑之量定，為求個案裁判之妥當性，法律賦予法院裁量之
    權，量刑輕重，屬為裁判之事實審法院得依職權自由裁量之
    事項，苟其量刑已以行為人之責任為基礎，並審酌刑法第57
    條各款所列情狀，在法定刑度內，酌量科刑，如無偏執一端
    ，致明顯失出失入情形，即不得遽指為違法。本件原審於量
    刑時已審酌本件原審於量刑時已詳細審酌本案所有之犯罪情
    節，業敘明於前；且考量告訴人拒絕和解，以及被告坦承犯
    行、態度尚可等情，量處有期徒刑10月，核已合於刑法第57
    條各款所列量刑事由，並無明顯失當或不合比例原則之處，
    所為量刑尚無過重之情形。被告上訴雖指：祈請鈞院於審理
    期間排定調解期日云云。查，被告雖已表達和解之意願，經
    本院通知告訴人，告訴人均未到庭，而告訴人以書狀表示被
    告案發至今近2年，未收到被告之道歉或關心，直至法院通
    知和解調解。且每當看到自己身上被被告刺傷歷經幾個小時
    開刀急救，留下長達20公分的疤痕，再次想起被告犯罪後不
    聞不問的狡辯及在法庭時的囂張嘴臉等語（本院卷第57頁）
    ，是告訴人因被告之行為，受有上開嚴重之傷勢，對告訴人
    影響甚鉅，被告固於原審及本院審理中均表達有與告訴人和
    解之意願，惟迄未仍未獲告訴人之諒解，而與告訴人達成調
    （和）解，業如前述，從而原審判決後量刑基礎並未發生重
    要變化，無從撼動原判決本於裁量權所為量刑之適法妥當性
    ，是被告上訴意旨請求從輕量刑，亦非可採。
　㈢至被告上訴後，檢察官於審理中指被告有如檢察官起訴書犯
    罪事實欄所示前案執行紀錄乙節，此有本院被告前案紀錄表
    1 份可憑，本案與被告所犯妨害自由罪之前案均屬暴力型犯
    罪為由，認為二者罪質相符，應按刑法第47條第1 項規定加
    重其刑等語。惟被告固然於有期徒刑執行完畢後，5 年內故
    意再犯本案有期徒刑以上之罪，惟原審參酌司法院大法官釋
    字第775 號解釋意旨，考量被告本案與前案所犯妨害自由罪
    之罪質、手法及危害均不同，認為彼此間並不存有共通性或
    關聯性，尚難認定被告對刑罰反應力薄弱為由，不予加重其
    刑，業據原審於理由中說明明確，其理由之論述內容亦無矛
    盾或不相符之情況，並無裁量怠惰、濫用或不備理由之情，
    因此本院認原審認定被告本案所犯傷害與前案所為妨害自由
    犯行之罪質不同，而不依累犯之規定加重其刑，並無不當，
    是檢察官上開主張，尚屬無據，附此敘明。　　
四、綜上所述，本件被告上訴為無理由，應予駁回。
據上論斷，應依刑事訴訟法第368條、第373條，判決如主文。
本案經檢察官李承陶提起公訴，檢察官許鈺茹到庭執行職務。
中　　華　　民　　國　　110 　年　　3 　　月　　31　　日
                    刑事第七庭  審判長法　官  陳惠琳  
　　　　　　　　　　　　　　　　　　　法　官  張育彰
　　　　　　　　　　　　　　　　　　　法　官  王惟琪
以上正本證明與原本無異。
不得上訴。
                                      書記官  陳怡君
中　　華　　民　　國　　110 　年　　4 　　月　　1 　　日
附錄：本案論罪科刑法條全文
修正前中華民國刑法第277 條第1 項
傷害人之身體或健康者，處3 年以下有期徒刑、拘役或1 千元以
下罰金。
附件：
臺灣桃園地方法院刑事判決　　　　　108 年度審易字第2531號
公　訴　人　臺灣桃園地方檢察署檢察官
被　　　告　王柏翰
上列被告因傷害案件，經檢察官提起公訴（108 年度偵字第6495
號），被告於準備程序中就被訴事實為有罪之陳述，經告知簡式
審判程序之旨，並聽取公訴人、被告之意見後，由本院當庭裁定
改行簡式審判程序審理，並判決如下：
    主      文
王柏翰犯傷害罪，累犯，處有期徒刑拾月。
    事實及理由
一、本件除如下補充及更正之部分外，餘犯罪事實及證據胥同於
    附件起訴書之記載，茲予引用：
（一）起訴書「犯罪事實」欄一、第1 至2 行「104 年度審訴字
      第839 號」，應更正為「104 年度簡字第242 號」。
（二）起訴書「犯罪事實」欄二、應更正為「王柏翰於108 年1
      月14日晚間7 時30分許，在桃園市○○區○○路000 號前
      ，因酒錢分擔問題，而與其友蘇家永、余治緯發生爭執，
      竟基於傷害之犯意，取出隨身攜帶且為其所有之美工刀1
      把（未扣案），持之朝余治緯之左腹部刺下1 刀，使之受
      有腹部穿刺傷致大腸穿孔、腹內出血及腹部肌肉斷裂之傷
      害，至此，王柏翰旋即逃離現場。」
（三）起訴書「犯罪事實」欄二、應更正為「案經余治緯訴由桃
      園市政府警察局桃園分局報告臺灣桃園地方檢察署檢察官
      偵查起訴。」
（四）證據部分應補充告訴人余治緯於本院準備程序時之陳述、
      被告王柏翰於本院準備程序及審理時之自白。
二、論罪、科刑：
（一）查刑法第277 條第1 項業於被告行為後之民國108 年5 月
      29日修正公布，同年月31日生效施行，此次修正係將法定
      刑由原定之「處3 年以下有期徒刑、拘役或1 千元以下罰
      金（並依刑法施行法第1 條之1 第1 項、第2 項前段規定
      ，貨幣單位變更為新臺幣且金額提高為30倍）」，提高至
      「處5 年以下有期徒刑、拘役或五十萬元以下罰金（並依
      刑法施行法第1 條之1 第1 項規定，貨幣單位變更為新臺
      幣）」，是經比較結果，自以修正前之規定有利於被告，
      依刑法第2 條第1 項規定所揭櫫之「從舊從輕」原則，自
      應適用修正前之行為時法處斷，合先敘明。
（二）核被告王柏翰所為，係犯修正前刑法第277 條第1 項之傷
      害罪。
（三）被告曾有如事實部分所載之犯罪科刑執行情形，有臺灣高
      等法院被告前案紀錄表1 份可按，因之，其受徒刑之執行
      完畢後，5 年以內故意再犯有期徒刑以上之本罪，為累犯
      ，並循司法院釋字第775 號解釋所揭櫫「應秉個案情節裁
      量是否加重最低本刑，俾免人身自由遭受過苛侵害」之旨
      ，復其前犯係妨害自由罪，與本案之傷害罪，不論罪質、
      手法及危害皆不相同，因之，緣起之動機、目的及主觀上
      彰顯之惡性當亦各異，析言之，即彼此間並不存有內在犯
      意之共通性，或具備相互牽扯、依存、承襲之關聯性，但
      屬個別孤立自存之現象，既如是，輒自未能唯據迥不相干
      之如上前犯情形，率爾遽謂被告係怙惡不悛，深存違犯本
      罪之特別惡性，再者，刑之執行更非如已服用「百病通治
      」之「萬靈丹」般，對實受執行之該類暨與之具犯意共通
      、關聯性之他類罪行，得收矯治並惕儆再犯之效，或屬可
      期，然究未能一廂情願地想像猶可兼收遏阻觸罹迥不相干
      之他類罪行之功，是以尤無從驟認被告之為本件犯行，純
      係肇因於對刑罰之反應力薄弱，不能記取過往之教訓所致
      ，從而殊難援其曾受前犯執行之例即認本罪有延長矯治期
      間之必要，是綜斟前揭情狀，爰不對之加重最低本刑。
（四）爰審酌被告僅因酒錢分擔之細故，即對告訴人余治緯暴力
      相向，惡性已重，又係持美工刀行兇，是此手段之震懾、
      威嚇暨危害性皆高，復係當街不忌避熙來攘往之眾多人、
      車公然逞兇，尤嚴損社會秩序，目無法紀之最，莫甚於此
      ，抑且，更致告訴人余治緯成傷至重，綜上可見其若此行
      徑滋生之危害極重，自應從嚴懲處，惟念其事後亟欲踐履
      撫損之責，惜因告訴人余治緯堅拒和解以致未成，但秉此
      亦徵其深具善後弭咎之誠，末其事後且坦認犯行無隱，態
      度尚可等情狀，量處如主文所示之刑。
三、按「供犯罪所用、犯罪預備之物或犯罪所生之物，屬於犯罪
    行為人者，得沒收之。但有特別規定者，依其規定」、「前
    二項之沒收，於全部或一部不能沒收或不宜執行沒收時，追
    徵其價額」，刑法第38條第2 項、第4 項規定甚明。持以傷
    害告訴人余治緯之美工刀1 把雖屬被告所有，此據其於本院
    審理時承明，惟非違禁物復未見去向，現尚存否猶有疑慮，
    再此並係市面廣見之美工刀，價格不高，重置成本甚低，更
    屬唾手可得，倘真有意持之為非，是類物品到手極易，因之
    ，縱予剝奪，則緣於低價之故而使被告產生之痛感幾近全無
    ，猶輕易可獲，是不僅冀望經由沒收犯罪物俾收非難其濫用
    財產權此責之效兼掃除犯罪之憑藉期杜持之再犯等目的之達
    成上，助力極微若無，尤徒增探知所在、價額查估推算、追
    徵執行等程序上之繁費，致手段與目的間有流於失衡之虞，
    顯非相當，爰不併為宣告沒收或追徵價額。
四、公訴意旨指被告王柏翰於前揭時、地，並持美工刀1 把刺擊
    告訴人蘇家永之右腹部1 下，致蘇家永受有受有肝臟穿刺撕
    裂傷之傷害，因認被告王柏翰於此亦涉犯修正前刑法第277
    條第1 項之傷害罪嫌等語，惟查，此項罪名依刑法第287 條
    前段規定，須告訴乃論，茲告訴人蘇家永已具狀撤回本件告
    訴，此有本院辦理刑事案件電話查詢紀錄表及刑事撤回告訴
    狀各1 份可參，然公訴人既認此與前揭經本院論罪之傷害部
    分，有想像競合之犯裁判上一罪關係，爰不另為不受理之諭
    知。
五、應依刑事訴訟法第273 條之1 第1 項、第299 條第1 項前段
    、第310 條之2 、第454 條，修正前刑法第277 條第1 項，
    刑法第2 條1 項前段、第47條第1 項，刑法施行法第1 條之
    1 第1 項、第2 項前段，判決如主文。
六、如不服本判決應於收受判決後20日內向本院提出上訴書狀，
    並應敘述具體理由。其未敘述上訴理由者，應於上訴期間屆
    滿後20日內向本院補提理由書（均須按他造當事人之人數附
    繕本），「切勿逕送上級法院」。
本案經檢察官崔秉君到庭執行職務。
中    華    民    國   109    年    8     月    14    日
                  刑事審查庭  法  官  蔡榮澤
以上正本證明與原本無異。
                              書記官  蔡萱穎
中    華    民    國   109    年    8     月    14    日
附本件論罪科刑依據之法條：
修正前中華民國刑法第277 條第1 項
傷害人之身體或健康者，處3 年以下有期徒刑、拘役或1 千元以
下罰金。
（罰金部分，已依刑法施行法第1 條之1 第1 項、第2 項前段規
定，貨幣單位變更為新臺幣且金額提高為30倍）